【裁判字號】    97,易,4107
【裁判日期】    980325
【裁判案由】    詐欺
【裁判全文】
臺灣臺中地方法院刑事判決   97年度易字第4107號
公  訴  人  臺灣臺中地方法院檢察署檢察官
被      告  乙○○
                      6號
上列被告因詐欺案件，經檢察官提起公訴（97年度偵緝字第1865
號），本院判決如下：
    主  文
乙○○幫助意圖為自己不法之所有，以詐術使人將本人之物交付
，處有期徒刑伍月，如易科罰金，以新臺幣壹仟元折算壹日，減
為有期徒刑貳月又拾伍日，如易科罰金，以新臺幣壹仟元折算壹
日。
    犯罪事實
一、乙○○明知金融機構帳戶係供本人使用之重要理財工具，關
    係個人財產、信用之表徵，且可預見帳戶存摺、提款卡及密
    碼等如交予他人使用，而未加以闡明正常用途，極易被利用
    作為與財產有關之犯罪工具，使犯罪更難查緝，竟不顧他人
    可能遭受財產上損害之危險，而基於縱若其所提供金融機構
    帳戶被利用作為遂行他人詐欺取財之行為使用，亦不違背其
    本意之幫助犯意，於96年2月5日以前之某日，在不詳地點，
    將其前於95年11月29日向第一商業銀行旗山分行申請開立帳
    號00000000000號帳戶後，並於當日同時領取提款卡，及自
    行在ATM設定提款卡密碼，竟將該帳戶之存摺、提款卡連同
    密碼等物，在不詳地點，交付給詐欺集團成員。嗣該詐欺集
    團成員於取得上開帳戶存摺等物後，即由自稱「莊大偉經理
    」之人，撥打電話向甲○○施用詐術，詐稱其抽中香港六合
    彩，如欲領取獎金應支付相關代辦費用，甲○○因而陷於錯
    誤，遂於96年2月5日均以臨櫃存款之方式分別存入新台幣（
    以下同）124,000元、100,000元（原起訴書誤載於95年12月
    5日，將10萬元匯入乙○○之上開帳戶內云云，業經公訴檢
    察官當庭更正）存入乙○○之上開帳戶內，並隨即遭該詐欺
    集團成員提領得手，嗣甲○○於匯款後發現有異，方知受騙
    ，報警始循線查悉上情。
二、案經甲○○訴由彰化縣警察局員林分局報請臺灣彰化地方法
    院檢察署檢察官簽呈移轉臺灣臺中地方法院檢察署管轄，經
    臺灣臺中地方法院檢察署檢察官偵查起訴。
    理  由
壹、證據能力部分：
一、按被告以外之人於審判外之言詞或書面陳述，除法律有規定
    者外，不得作為證據，刑事訴訟法第159條第1項固有明文；
    惟被告以外之人於審判外之陳述，雖不符同法第159條之1至
    之4規定，而經當事人於審判程序同意作為證據，法院審酌
    該言詞陳述或書面陳述作成時之情況，認為適當者，亦得為
    證據。又當事人、代理人或辯護人於法院調查證據時，知有
    第159條第1項不得為證據之情形，而未於言詞辯論終結前聲
    明異議者，視為有前項之同意，同法第159條之5亦定有明文
    。本件被告於本院審判程序中，對於本案證人即被害人甲○
    ○於警詢中證述筆錄之證據能力，表示沒有爭執（參見本院
    卷第36頁）。本院審酌證人之陳述及證據資料作成時之情況
    ，核無違法取證或其他瑕疵，認以之作為證據為適當，前述
    證人於審判外之陳述及相關證據資料，自得做為證據，先予
    敘明。
二、另按刑事訴訟法第159條之5第2項所定：當事人、代理人或
    辯護人於法院調查證據時，知有第159條第1項不得為證據之
    情形，而未於言詞辯論終結前聲明異議者，視為有前項之同
    意。乃係基於證據資料愈豐富，愈有助於真實發現之理念，
    酌採當事人進行主義之證據處分權原則，並強化言詞辯論主
    義，透過當事人等到庭所為之法庭活動，在使訴訟程序順暢
    進行之要求下，承認傳聞證據於一定條件內，得具證據適格
    。此種「擬制同意」，因與同條第一項之明示同意有別，實
    務上常見當事人等係以「無異議」或「沒有意見」表示之，
    斯時倘該證據資料之性質，已經自起訴書之記載而了解，或
    偵、審中經檢察官、審判長、受命法官、受託法官告知等有
    類似之作為、情況，即可認該相關人員於調查證據之時，知
    情而合於擬制同意之要件（最高法院96年度臺上字第4174號
    判決意旨參見）。經查，本判決下列所引用之各該被告以外
    之人於審判外之書面，如銀行帳戶開戶資料及該帳戶交易明
    細、銀行相關回文、台中縣沙鹿鎮戶政事務所回覆被告補領
    國民身分證情形，檢察官、被告於本院審判期日中均未對此
    部分之證據表示意見，且迄至言詞辯論終結前亦未聲明異議
    ，本院審酌上開第一商業銀行旗山分行等證據資料製作時之
    情況，尚無違法不當及證明力明顯過低之瑕疵，亦認為以之
    作為證據應屬適當，揆諸前開規定，爰依刑事訴訟法第159
    條之5規定，認本院後述之前揭文書等證據資料均有證據能
    力。
貳、認定犯罪事實所憑之證據：
一、訊據被告乙○○固不否認上開第一商業銀行旗山分行帳戶係
    其申請使用之事實，惟矢口否認有何幫助詐欺取財之犯行，
    初係辯稱：上開第一商業銀行旗山分行帳戶之存摺、提款卡
    ，前於95年11月29日開戶後幾天遺失了，連同皮包、身分證
    一併遺失，並非由其交付上開資料予詐欺集團成員使用；其
    後再辯稱：該等資料有可能為其友人所竊取云云。惟查：
（一）被告乙○○坦承上開第一商業銀行旗山分行帳戶係其於95
      年11月29申請開戶使用等語，且於開戶當天即領取提款卡
      ，該提款卡密碼由客戶即被告自行在ATM設定等情，並有
      該銀行於97年11月21日以一旗山字第00169號函覆說明及
      被告開戶資料、被告身份證正、反面影本及其印鑑資料各
      1份在卷可稽（附於臺灣彰化地方法院檢察署96年度偵字
      第9372號第三宗影卷第203頁至204頁反面）。而證人即被
      害人甲○○於上開時、地，遭上開詐欺集團成員以前揭詐
      術，利用被告上開帳戶匯入指定金額，旋即遭集團成員持
      被告提款卡及該提款卡設定密碼提領而詐得財物之事實，
      業據證人甲○○於警詢中，證述綦詳，被告對此亦未爭執
     （參見同偵卷第9至第10頁筆錄、本院卷第36頁筆錄），證
      人甲○○並於本院審理時，到庭就其如何以現金存入被告
      上開帳戶一情證述綦詳，復有證人甲○○於96年2月5日分
      別存入現金124,000元、100,000元至被告上開帳戶內之存
      款存根聯2紙（附於本院卷64頁，原本核對無訛，發還甲
      ○○）、第一商業銀行函覆被告上開銀行帳戶之存款明細
      表1份在卷可稽（附於同偵卷影卷第213頁）、第一商業銀
      行新興分行於98年2月17日以一新興字第20號、第一商業
      銀行於98年2月23日以一高字第64號分別函覆被告上開帳
      號96年2月5日以現金存入資料各1份、傳票影本各1紙（附
      於本院卷第68頁至第70頁）在卷可稽，且依該存款明細顯
      示，該2筆款項隨即均遭真實姓名不詳之該詐欺集團成員
      持提款卡以正確之密碼提領一空，從而，被告上開第一商
      業銀行帳戶確有遭不詳姓名之人利用為詐欺取財工具甚明
      。且因被告自承上開帳戶於開戶後遺失、遭竊一情，則被
      告上銀行帳戶、提款卡（連同密碼）遭不詳姓名之人利用
      之時間應係96年2月5日前某日甚明。
（二）被告矢口否認有何幫助詐欺取財犯行，而以上揭辯詞辯解
      ，惟觀以被告辯稱上開第一商業銀行帳戶存摺、連同提款
      卡遺失過程係稱：於開戶後某日，連同皮包、身分證均一
      併遺失，之後有補辦身分證云云，然查：
  １、被告辯稱上開第一商業銀行帳戶、提款卡遺失一情，並無
      任何報案紀錄或向該銀行申請掛失止付等資料可佐。
  ２、被告前揭辯稱：該等物件遺失同時，尚遺失身分證件，之
      後有申請補發云云，因被告上開第一商業銀行帳戶及提款
      卡（連同密碼）遭不詳姓名詐欺集團成員使用之時間應係
      96年2月5日前某日，已如前述，則被告既然辯稱該等帳戶
      資料係遺失，則遺失之時自應於95年11月29日開戶後迄96
      年2月5日前某日甚明，惟被告除於95年10月14日曾申請補
      發身分證，之後遲至97年7月9日始再有申請補發國民身分
      證之資料，此有台中縣沙鹿鎮戶政事務所回覆被告補領國
      民身分證情形函文資料在卷可稽（附於本院卷第28頁至32
      頁），此外，亦查無資料證明被告所辯之：該等證件連同
      被告上開第一商業銀行帳戶存摺等資料，有於96年2月5日
      被害人甲○○遭騙現金存入被告上揭第一商業銀行帳戶前
      即遺失之情形甚明。
（三）雖被告之後於本院審理庭時另辯稱：該等帳戶可能係友人
      所竊云云（參見本院卷第37頁筆錄），惟因被告迭自偵查
      及本院準備程序時，均辯稱：該等帳戶資料是遺失云云（
      參見偵卷第17頁、本院卷第14頁筆錄），則其之後再改稱
      ：遭人所竊云云，已屬翻覆不一，顯難遽予憑採，再佐以
      該友人究係何人，被告亦無法明確告之，其辯稱：該等帳
      戶資料是遭友人所竊云云，應屬顯係臨訟杜撰之詞，無足
      憑採。
（四）觀諸前揭被告第一商業銀行帳戶之交易明細及詐騙集團成
      員持提款卡順利分次提得款項可證，該詐欺犯係持被告上
      開銀行帳戶提款卡，且顯係知悉原帳戶持用人設定之密碼
      始能順利領款，因欲使用提款卡領取款項者，須於金融機
      構設置之自動櫃員機上依指令操作，並輸入正確之密碼，
      方可順利領得款項，此為週知之事實，由此可見，如非經
      帳戶所有人同意、授權而告知金融卡密碼等情況，單純持
      有提款卡之人，欲隨機輸入號碼而領取款項之機會，以提
      款卡6位以上密碼之設計，不法之人任意輸入號碼而與正
      確之密碼相符者，機率微乎其微。觀諸被告上開帳戶交易
      明細資料所示，該詐欺集團成員係使用正確之密碼而順利
      提款，再衡諸時下詐欺或恐嚇取財犯罪集團成員收購取得
      人頭帳戶之常見手法，渠等利用部分民眾需款孔急、貪圖
      小利或事不關己不以為意或情感等之心理因素，藉由登報
      或隨機搭訕或情份央求等手段，而獲取他人存摺、提款卡
      、印鑑章之情形甚為常見，執行上亦無重大困難，而原帳
      戶所有人既係出於自願提供帳戶供渠等犯罪使用，事後自
      行凍結帳戶、變更密碼或申請將原提款卡作廢並補發新卡
      之可能性甚低；相對而言，如該存摺、提款卡及密碼係以
      盜贓或拾得方式取得，則該犯罪集團成員自須承擔原帳戶
      所有人隨時報警或求助金融機構應變處理之危險，進而使
      其費心詐騙或恐嚇之款項入帳後，面臨無法領出甚至因臨
      櫃提款而經當場查獲之窘境。是以詐欺犯罪集團成員果真
      確有使用人頭帳戶之必要，大可透過其他管道平和取得並
      安心使用，根本毋庸竊盜或拾取被告所使用帳戶之存摺、
      印鑑章、提款卡等，徒增日後作為詐欺得款匯入帳戶時無
      從提領甚或遭警當場查獲或被提款機錄影機所攝錄之風險
      。則被告所辯：前揭第一商業銀行帳戶存摺、提款卡（連
      同密碼）係因遺失、遭竊而遭人冒用云云，顯已悖於事理
      ，尚非可採。
（五）按刑法上之故意，可分為直接故意與不確定故意，所謂「
      不確定故意」，係指行為人對於構成犯罪之事實，預見其
      發生而其發生並不違背其本意者，刑法第13條第2項定有
      明文；復以幫助犯成立之要件，除須有幫助行為外，須行
      為人有幫助之故意，而其故意內涵，除須行為人對其所實
      施幫助行為有違法性之認識或有認識之可能外，尚須對於
      正犯所實施犯罪行為有具體之認識或有認識之可能性，亦
      即從犯對於正犯所實施之全部犯罪構成要件該當性之事實
      應有所認識或有認識之可能性。衡情任何人均可辦理金融
      機構帳戶存摺使用，是如無正當理由，實無借用他人存摺
      使用之理，而金融機構帳戶存摺亦事關個人財產權益之保
      障，其專有性甚高，除非本人或經本人授權，難認有何理
      由可自由流通使用該存摺。又因現今詐欺取財集團多以大
      量收購他人之銀行帳戶，充作詐欺取財之用之事實，廣為
      電子、平面媒體所一再報導，為現今一般常人所能知，被
      告為智慮成熟之成年人，是其應可預見將其上開第一商業
      銀行帳戶之存摺、提款卡、密碼等提供他人使用，將幫助
      他人實施詐欺取財犯罪，但仍將其該等物件交付於不詳姓
      名年籍成年人士，顯具縱有人以其該銀行帳戶實施詐欺取
      財之犯罪，亦不違背其本意之幫助意思至明。
二、綜上所述，被告上開所辯，顯為事後卸責之詞，洵不足採。
    本件事證明確，堪認被告確有將前揭帳戶之存摺、提款卡及
    密碼資料提供予他人使用之情甚明，被告幫助詐欺取財之犯
    行已經證明，應予依法論科。
參、論罪科刑部分：
一、核被告以幫助詐欺取財之意思，交付其上開第一商業銀行帳
    戶之存摺、提款卡、密碼，供上開詐欺取財集團成員持以詐
    欺取財罪之用，其所為係犯刑法第30條第1項前段、第339條
    第1項幫助詐欺取財罪，並依刑法第30條第2項之規定，按正
    犯之規定減輕其刑。
二、爰審酌被告已成年，應知其所為嚴重破壞金融秩序，並造成
    檢警追緝上開詐欺取財集團之困難，而被害人所受之損害計
    224,000元，其迄未能與被害人達成民事和解，暨其素行、
    犯罪後否認犯行，態度不佳等一切情狀，量處如主文所示之
    刑，併諭知易科罰金之折算標準。又被告行為後，中華民國
    96年罪犯減刑條例於96年7月4日公布，於同年月16日施行，
    查被告本件犯行係在96年4月24日以前，又其係曾於97年4月
    30日因本案通緝有通緝書可佐，並非於96年4月24日前通緝
    ，亦與不得減刑之規定不符，復查無何不得減刑之情形，爰
    依中華民國96年罪犯減刑條例第2條第1項第3款，減其宣告
    刑之2分之1，並諭知易科罰金之折算標準。
據上論斷，應依刑事訴訟法第299條第1項前段，刑法第30條第 1
項、第2項、第339條第1項、第41條第1項前段，刑法施行法第1
條之1，中華民國九十六年罪犯減刑條例第2條第1項第3款、第7
條、第9條，判決如主文。
本案經檢察官丙○○到庭執行職務。
中    華    民    國    98    年    3    月    25     日
                    刑事第八庭  審判長 法  官  黃家慧
                                       法  官  黃炫中
                                       法  官  黃賢婷
以上正本證明與原本無異。
如不服本判決，應於收受送達後10日內向本院提出上訴書狀（應
敘述具體理由並附繕本）。
上訴書狀如未敘述理由，應於上訴期間屆滿後20日內補提理由書
於本院。
                                       書記官  江美琪
中    華    民    國    98    年    3    月    25     日
附錄本案論罪科刑法條全文：
刑法第339條：
意圖為自己或第三人不法之所有，以詐術使人將本人或第三人之
物交付者，處5年以下有期徒刑、拘役或科或併科1千元以下罰金
。
以前項方法得財產上不法之利益或使第三人得之者，亦同。
前二項之未遂犯罰之


司法院資訊處製作；財團法人民間司法改革基金會備份。
